臺灣臺南地方法院刑事判決　　　
111年度金訴字第41號
公  訴  人  臺灣臺南地方檢察署檢察官
被      告  吳晨揚


選任辯護人  李嘉苓律師
上列被告因詐欺等案件，經檢察官提起公訴（110年度偵字第231
07號），被告於準備程序中就被訴事實為有罪之陳述，經告知簡
式審判程序之旨，並聽取被告、辯護人、公訴人之意見後，合議
庭裁定由受命法官獨任進行簡式審判程序，判決如下：
    主  文
甲○○犯三人以上共同詐欺取財罪，處有期徒刑陸月。緩刑貳年。
    事  實
一、甲○○應可知悉金融帳戶為個人信用之重要表徵，且可預見同
    意他人將來源不明之款項匯入自己帳戶後，再代為提領並轉
    交款項，即產生遮斷金流以逃避國家追訴、處罰之效果，仍
    基於縱使如此亦不違背其本意，與「乙○○」、「永傑」及其
    他真實姓名年籍不詳之詐欺集團成員（均無證據證明係未成
    年人）意圖為自己不法之所有，基於3人以上共同詐欺取財
    、隱匿詐欺犯罪所得之去向及所在之犯意聯絡，於民國110
    年7月18日將其所有之玉山銀行帳號000-0000000000000號帳
    戶（下稱玉山銀行帳戶）提供「乙○○」。嗣上開詐欺集團成
    員取得玉山銀行帳戶資料後，即以如附表所示之方式詐騙丙○○，致丙○○陷於錯誤，而於如附表所示之時間，將如附表所
    示之款項匯至前開帳戶後，甲○○再依「乙○○」之指示，於如
    附表所示之時間，提領並將上開款項交予「乙○○」後，甲○○
    即獲取新臺幣(下同)1萬元之報酬。
　　嗣因丙○○發覺受騙而報警處理，經警調閱帳戶資料後，始循
    線查悉上情。
二、案經丙○○訴由臺南市政府警察局永康分局報告臺灣臺南地方
    檢察署檢察官偵查起訴。
    理  由
一、本件被告甲○○所犯係死刑、無期徒刑、最輕本刑為3 年以上
    有期徒刑以外之罪，其於準備程序就前揭被訴事實為有罪之
    陳述，經受命法官告知簡式審判程序之旨，並聽取被告、辯
    護人及公訴人之意見後，本院認無不得或不宜改依簡式審判
    程序進行之情形，爰依刑事訴訟法第273 條之1 第1 項規定
    ，裁定本件由受命法官獨任進行簡式審判程序，合先敘明。
二、上揭犯罪事實，業據被告坦承犯行，並經告訴人即證人丙○○
    指訴遭騙情節在卷（警卷31-33頁），復有提領一覽表、玉
    山銀行帳戶存摺內頁交易明細表、存款交易明細查詢表、臺
    灣銀行匯款申請書、內政部警政署反詐騙諮詢專線紀錄表、
    南投縣政府警察局埔里分局埔里派出所受理詐騙帳戶通報警
    示簡便格式表、受理各類案件紀錄表、金融機構聯防機制通
    報單、165反詐騙資訊連結作業查詢資料、玉山銀行集中管
    理部110年12月8日玉山個(集)字第1100120206號函及交易明
    細表、被告與「胖達」之微信對話紀錄擷圖翻拍照片附卷可
    稽（警卷第3、13-29、35、39-48頁、偵卷第11、17-19頁）
    。本件事證明確，被告犯行洵堪認定，均應依法論科。
三、論罪：　　
㈠、核被告係犯刑法第339條之4第1項第2款之3人以上共同詐欺取
    財罪及洗錢防制法第2條第2款、第14條第1項之一般洗錢罪
    。
㈡、共同正犯之成立，只須具有犯意之聯絡、行為之分擔，既不
    問犯罪動機起於何人，亦不必每一階段犯行，均經參與；共
    同實行犯罪行為之人，在合同意思範圍內，各自分擔犯罪行
    為之一部，相互利用他人之行為，以達其犯罪之目的者，即
    應對於全部所發生之結果共同負責。又共同正犯之意思聯絡
    ，原不以數人間直接發生者為限，即有間接之聯絡者，亦包
    括在內，如甲分別邀乙、丙犯罪，雖乙、丙彼此無直接之聯
    絡，亦無礙於其為共同正犯之成立；且共同正犯不限於事前
    有所協議，即僅於行為當時有共同犯意之聯絡者亦屬之；其
    表示之方法，亦不以明示通謀為必要，即相互間有默示之合
    致，亦無不可（最高法院34年上字第862號、103年度臺上字
    第2335號、77年臺上字第2135號判決意旨參照）。本件被告
    提供帳戶並依「乙○○」之指示負責提領詐得款項轉交，與「
    乙○○」及所屬詐欺集團其他不詳成員間，係在共同犯罪意思
    聯絡下，各自分擔犯罪行為之一部，相互利用他人之行為，
    以達犯罪之目的，且被告本件所為，係該集團整體犯罪計畫
    中所不可或缺之環節，自應就其所參與之上開加重詐欺取財
    及一般洗錢犯行，共同負責。是以，被告與「乙○○」及所屬
    詐欺集團其他不詳成員間，就上開加重詐欺取財及一般洗錢
    犯行具有犯意聯絡及行為分擔，應論以共同正犯。
㈢、共同詐欺取財及一般洗錢罪犯行之實行行為各具有局部之同
    一性，其各以一行為觸犯數罪名，為想像競合犯，應依刑法
    第55條前段規定，從一重之3人以上共同詐欺取財罪處斷。
㈣、洗錢防制法第16條第2 項規定「犯前二條之罪，在偵查或審
    判中自白者，減輕其刑」，被告坦承本案犯行，雖從一重依
    刑法加重詐欺罪處斷，然於下述依刑法第57條裁量刑度時，
    仍應將輕罪合併評價審酌在內（最高法院108 年度臺上字第
    4405、4408號判決意旨），一併敘明。
㈤、復按若有情輕法重之情形者，裁判時本有刑法第59條酌量減
    輕其刑規定之適用（司法院大法官釋字第263 號解釋參照）
    ，從而其「情輕法重」者，縱非客觀上足以引起一般同情，
    惟經參酌該號解釋並考量其犯罪情狀及結果，適用刑法第59
    條之規定酌減其刑，應無悖於社會防衛之刑法機能（最高法
    院81年度臺上字第865號判決意旨參照）。按刑法第339 條
    之4 第1 項第2 款之3 人以上共同詐欺取財罪，其法定刑係
    1 年以上7 年以下有期徒刑，得併科1 百萬元以下罰金，然
    同為3 人以上共同詐欺取財之人，其原因動機不一，犯罪情
    節未必盡同，其以3 人以上共同詐欺取財行為所造成危害社
    會之程度自屬有異，法律科處此類犯罪，所設之法定最低本
    刑卻同為「1 年以上有期徒刑」，不可謂不重，於此情形，
    自非不可依客觀之犯行與主觀之惡性二者加以考量其情狀，
    是否有可憫恕之處，適用刑法第59條之規定酌量減輕其刑，
    期使個案裁判之量刑，能斟酌至當，符合罪刑相當原則及比
    例、平等原則。考量被告參與本案犯行，固應非難，然其於
    本案犯行之前並無任何犯罪科刑紀錄，素行良好，其犯後坦
    承犯行，且與丙○○達成調解賠償損害，獲得原諒，此有調解
    筆錄附卷足參（本院卷第167-168頁），顯見被告確有悔過
    知錯之誠意，又其分工僅末端車手提款，未實際涉及詐騙手
    法或內容，亦非金主或高階角色，按其情節依刑法第339 條
    之4 第1 項第2 款3 人以上共同詐欺取財罪科以最低度刑，
    仍有情輕法重之虞，是依刑法第59條規定，酌減其刑。
㈥、爰審酌詐欺集團猖獗多時，詐騙行為除危害社會秩序及廣大
　　民眾財產法益甚鉅，增加檢警查緝犯罪和被害人求償之困難
    ；惟念及被告坦承犯行知錯之態度，經丙○○諒解，如上所述
    ，暨被告之分工情節末端、期間甚短、犯罪動機、目的、個
    人智識程度、經濟與生活狀況，量處如主文所示之刑。
㈦、按刑罰之目的固有處罰行為人之意義，惟依現今通行之概念
    係重在教育，並非重在懲罰。本件被告前未曾因故意犯罪受
    有期徒刑以上刑之宣告，有臺灣高等法院被告前案紀錄表在
    卷可佐，且年紀尚輕、現為就學學生，此有學生證附卷（本
    院卷第143頁），因一時失慮，偶罹刑章，犯後坦承知錯，
    有悔悟之意，復以被告於本院審理期間，已與丙○○達成調解
    ，信被告經此警偵審教訓，當知所警惕，而無再犯之虞，本
    院認上開應執行刑，以暫不執行為適當，爰依刑法第74條第
    1項第1款，諭知緩刑2年。
四、沒收
㈠、犯洗錢防制法第14條之罪，其所移轉、變更、掩飾、隱匿、
     收受、取得、持有、使用之財物或財產上利益，沒收之，
     同法第18條第1項前段固有明文，但該條項既未規定「不問
     屬於犯罪行為人與否」，自以屬於被告所有者為限，始得
     依該條項規定沒收之。查被告違犯上開犯行時提領之款項
     均已交給詐欺集團，非屬被告所有，無由依洗錢防制法第1
     8條第1項前段規定宣告沒收。
㈡、本件被告因擔任車手、提領贓款而犯三人以上共同詐欺取財
    罪、洗錢罪，所獲取不法報酬1萬元，係不法所得，本應依
    刑法第38條之1第1項規定宣告沒收，惟被告已與丙○○調解成
    立、賠償損失，而賠償之金額，實質上已經剝奪被告上開不
    法所得，爰不再重複諭知沒收，以免過苛，附此敘明。
據上論斷，應依刑事訴訟法第273 條之1 第1 項、第299 條第1
項前段，洗錢防制法第14條第1 項、第16條第2 項，刑法第11條
前段、第28條、第339 條之4 第1 項第2 款、第55條、第59條、
第74條第1 項第1 款，刑法施行法第1 條之1 ，判決如主文。
本案經檢察官謝旻霓偵查起訴、丁○○到庭執行公訴。
中　　華　　民　　國　　111 　年　　3 　　月　　22　　日
                  刑事第五庭    法　官  蔡奇秀
以上正本證明與原本無異。
如不服本判決應於收受本判決後20日內向本院提出上訴書狀，並
應敘述具體理由。其未敘述上訴理由者，應於上訴期間屆滿後20
日內向本院補提理由書狀（均須按他造當事人之人數附繕本）「
切勿逕送上級法院」。 
　　　　　　　　　　　　　　　　書記官　黃郁淇
中　　華　　民　　國　　111 　年　　3 　　月　　22　　日
所犯法條：
中華民國刑法第339條之4第1項
犯第 339 條詐欺罪而有下列情形之一者，處 1 年以上 7 年以
下有期徒刑，得併科 1 百萬元以下罰金：
一、冒用政府機關或公務員名義犯之。
二、三人以上共同犯之。
三、以廣播電視、電子通訊、網際網路或其他媒體等傳播工具，
    對公眾散布而犯之。
洗錢防制法第14條第1項
有第二條各款所列洗錢行為者，處 7 年以下有期徒刑，併科新
臺幣 5 百萬元以下罰金。
附表：
      
告訴人 詐騙方式 告訴人匯款時間、金額(新臺幣) 被告提款時間、金額 丙○○ 詐欺集團成員於110年7月8日10時許，假冒係員警、檢察官而撥打電話予告訴人，並向告訴人佯稱涉嫌洗錢犯行，須扣押財產為由，致使告訴人陷於錯誤，而依指示匯款。 於110年7月19日13時17分許，跨行匯款48萬元至玉山銀行帳戶。 於110年7月19日13時35分許，持提款卡提領2萬元。    於110年7月19日13時47分許，持提款卡提領3萬元。    於110年7月19日14時41分許，臨櫃提款40萬元。    於110年7月19日14時46分許，持提款卡提領3萬元。